臺灣高等法院臺中分院民事判決　　　九十三年度上易字第三二０號
　　　上　訴　人　甲○○
　　　被　上訴人　南峰國際股份有限公司
　　　法定代理人　乙○○
右當事人間請求損害賠償事件，上訴人對於中華民國九十三年八月三日臺灣南投地方
法院第一審判決（九十三年度訴字第一九九號），提起上訴，本院於九十三年十月二
十六日言詞辯論終結，判決如左：
　　　主　　　文
原判決關於駁回上訴人後開第二項之訴部分，及訴訟費用之裁判廢棄。
被上訴人應給付上訴人新臺幣壹拾陸萬仟伍佰陸拾元，及自民國九十三年五月十
五日起至清償日止按年息百分之五計算之利息。
其餘上訴駁回。
第一、二審訴訟費用由被上訴人負擔百分之二十六，餘由上訴人負擔。
　　　事實及理由
一、本件上訴人主張上訴人自八十二年十一月一日與被上訴人訂定合作契約，由上訴
　　人得在被上訴人經營之南峰高爾夫球場擔任桿弟之工作，共同與其他桿弟以排班
　　所規定之輪班方式，服務到場擊球之來賓，且被上訴人有提供上訴人參與排班賺
　　取報酬之義務，而上訴人所得之報酬，乃按上訴人所服務之擊球來賓之數量及兩
　　造約定之折帳規則計算。上訴人當月所賺取之報酬，原則上在次月五日，由被上
　　訴人以轉帳之方式轉入上訴人在芬園郵局第00000000000000號之
　　帳戶。又被上訴人於兩造合作契約關係時訂定「南峰桿弟自律規章及管理辦法」
　　（下稱桿弟管理辦法），其中在該辦法第二項第十八點約定「服務態度傲慢、視
　　情節輕重以勸告、停班、降級或解除與球場之合作契約」，因此，倘若被上訴人
　　欲單方終止與上訴人之「合作契約關係」，須上訴人客觀上確實有該辦法第二項
　　第十八點約定之情形，且必須符合「比例原則」，否則被上訴人不能單方終止與
　　上訴人之合作契約關係，仍有義務將上訴人納入桿弟之排班表中，使上訴人取得
　　服務擊球來賓賺取報酬之財產上利益。詎被上訴人於九十一年七月二十二日以上
　　訴人服務態度不佳為由終止與上訴人之合作契約關係，惟上訴人並無服務態度不
　　佳之情事，被上訴人片面依桿弟管理辦法終止，應屬無效。被上訴人拒絕上訴人
　　參與桿弟排班之機會，顯係未依兩造合作契約關係之約定履行債務，致上訴人不
　　能在正常情形下賺取桿弟費報酬，兩者間有相當因果關係，被上訴人自應依債務
　　不履行規定賠償上訴人所受之損害。而上訴人於九十年間在被上訴人球場服務，
　　共賺取新台幣（下同）三十七萬五千五百八十九元桿弟費報酬，平均每月為三萬
　　一千二百九十九元，被上訴人應自九十一年七月二十二日起負給付遲延之損害賠
　　償責任，故請求被上訴人賠償上訴人自九十一年八月一日起至九十三年三月三十
　　一日止，共二十個月不能擔任桿弟賺取報酬之損失。爰求為命被上訴人給付六十
　　二萬五千九百八十元，及自起訴狀繕本送達翌日起算法定遲延利息之判決。
二、被上訴人則以臺灣南投地方法院（下稱南投地院）九十二年度勞訴字第一號及本
    院九十三年度勞上易字第一號判決係認定，兩造之關係為「合作關係」，而非上
　　訴人所稱之「合作契約關係」，兩造之合作關係具體內容為，被上訴人公司投資
　　龐大資金興建高爾夫球場，就高爾夫球場之維護管理亦須花費龐大之人力物力，
　　方能吸引擊球來賓至球場消費，而桿弟係提供駕車、拿球桿、找看球、果嶺判讀
　　及預防危險等勞務予擊球之來賓，上訴人提供桿弟予擊球來賓，而被上訴人公司
　　則提供球場場地設施，換言之，如無球場場地設施之提供，上訴人並無法賺取桿
　　弟費；同理，如無桿弟服務，被上訴人空有球場場地設施，亦無法向擊球來賓收
　　取桿弟費。上訴人提供勞務之服務對象為擊球來賓，而非被上訴人公司，上訴人
　　對擊球來賓始負給付勞務之義務，對被上訴人公司並無給付義務可言，在此種情
　　形之下，能否將兩造之合作關係，解為「契約」，實屬可疑。而南峰高爾夫球場
　　乃被上訴人公司出資興建，上訴人對擊球來賓所提供之桿弟服務，未能符合被上
　　訴人公司之客服標準，被上訴人終止上訴人到球場排班，本即被上訴人權利之行
　　使，何來有給付遲延及損害賠償之問題。上訴人在九十一年八月一日起至九十三
　　年三月三十一日止之期間，並未提供勞務之給付即桿弟服務予擊球來賓，當然無
　　法自擊球來賓處獲得桿弟費，上訴人竟要被上訴人代替擊球來賓給付桿弟費之報
　　酬，並無法律上之根據。又被上訴人公司片面終止兩造之合作關係，並無權禁止
　　上訴人從事其他工作，上訴人亦未因此而喪失工作能力，上訴人大可從事其他工
　　作，是上訴人損害之發生與否，乃繫於其自身在兩造合作關係終止後有無從事其
　　他工作賺取報酬之不確定事實，如何能謂與終止合作關係之間，有相當因果關係
　　之存在。況上訴人之工作內容為勞務之提供，即以勞務之提供換得報酬，拒絕上
　　訴人勞務之提供，其性質應為受領遲延，被上訴人公司拒絕上訴人到球場排班，
　　很明顯乃拒絕上訴人提供勞務，其性質應屬受領遲延而非給付遲延甚明等語，資
　　為抗辯。
三、本件上訴人自八十二年十一月一日起在被上訴人所經營之南峰高爾夫球場擔任桿
　　弟之工作，共同與其他桿弟以排班所規定之輪班方式，服務到場擊球之來賓，雙
　　方有共同合作關係，由上訴人提供桿弟服務，被上訴人提供球場場地設施，共同
　　向擊球來賓賺取桿弟費，上訴人所得之報酬，再按上訴人所服務擊球來賓之數量
　　及兩造約定之拆帳規則計算，由被上訴人於次月五日轉帳至其芬園郵局帳戶，被
　　上訴人並訂有桿弟管理辦法令上訴人遵守，上訴人於九十年間在南峰高爾夫球場
　　工作共賺取三十七萬五千五百八十九元桿弟費，平均每月三萬一千二百九十九元
　　之報酬，被上訴人於九十一年七月二十二日以其桿弟課課長唐麗雪之簽呈所載「
　　桿弟課桿弟甲○○（即上訴人）於六月三十日下場服務時態度不佳，經查屬實，
　　依照桿弟管理辦法，應予於停班、降級處分，但該桿為累犯，且一再規勸教導，
　　未見有改進，且並無自我反省的心態，實無法繼續任用，以免影響本球場的聲譽
　　。」為由終止與上訴人之合作關係等情，為兩造所不爭執之事實，並有上訴人所
　　提出之桿弟管理辦法、上訴人任職被上訴人公司每月領取工資情形表及被上訴人
　　公司桿弟課課長唐麗雪之簽呈在卷足證，此部分之事實自堪信為真實。
四、本件上訴人主張其與被上訴人之關係為合作契約關係，其無唐麗雪簽呈所載服務
    態度不佳之情事，被上訴人以其服務態度不佳，片面依桿弟管理辦法第二項第十
    八點之約定終止兩造間之合作契約關係，該終止應屬無效，被上訴人依桿弟管理
    辦法之約定，有義務將上訴人納入桿弟之排班表中，使上訴人取得服務擊球來賓
    賺取報酬之財產上利益，被上訴人拒絕上訴人參與桿梯排班之機會，應依債務不
    履行之規定賠償上訴人自九十一年八月一日起至九十三年三月三十一日止，共二
　　十個月平均每月三萬一千二百九十九元不能擔任桿弟賺取報酬之損失等情；被上
　　訴人則以前情置辯。本院依兩造之攻擊防禦方法，整理出本件兩造爭執重點在於
　　：(一)兩造間有無合作契約關係？(二)被上訴人終止與上訴人之合作關係，是否符合
　　桿弟管理辦法第二項第十八點之約定？(三)被上訴人是否得隨時終止兩造間之合作
　　關係？(四)被上訴人未提供上訴人為桿弟服務擊球來賓之機會，上訴人得否請求損
　　害賠償？茲就上開爭點分論於下：
　(一)兩造間有無合作契約關係？
  1.被上訴人已於南投地院九十二年度勞訴字第一號、本院九十三年度勞上易字第一
　　號審理時承認客人到球場打球，一定要有與被上訴人公司有合作關係的桿弟下場
　　服務，應支付桿弟費，不可自行帶非被上訴人公司合作關係的桿弟或沒有桿弟下
　　場打球，亦即到球場擊球之客人，必需支付桿弟費。被上訴人公司向客人收取之
　　桿弟費並非全額交付給上訴人，而是依據雙方所訂之一定比例換算，由被上訴人
　　公司取得一部分，上訴人取得一部分等情，並經該確定判決認定被上訴人公司投
　　資龐大資金興建高爾夫球場，就高爾夫球場之維護管理亦須花費龐大之人力物力
　　，方能吸引擊球來賓至球場消費，而桿弟係提供駕車、拿球桿、找（看）球、果
　　嶺判讀及預防危險等勞務予擊球之來賓，上訴人提供桿弟服務予擊球來賓，而被
　　上訴人公司則提供球場場地設施，換言之，如無球場場地設施之提供，上訴人並
　　無法賺取桿弟費；同理，如無桿弟服務，被上訴人空有球場場地設施，亦無法向
　　擊球來賓收取桿弟費，足見兩造間之關係為合作關係。再就桿弟費之收取及分配
　　過程言之，係先由被上訴人按每組擊球來賓人數之多寡，向擊球之來賓收取不等
　　數額之桿弟費後，再就所收之桿弟費，依兩造約定之比例拆帳，按月轉入上訴人
　　所開設之芬園郵局帳戶內，更足證兩造間之關係為合作關係。此外桿弟管理辦法
　　第二條第十八點，明確指出球場對桿弟所為之停班、降級或解除與球場之合作契
　　約，其目的係在確保桿弟對擊球來賓之服務品質，維繫兩造間良好之合作關係。
　　是由兩造間就擊球來賓所繳交之桿弟費，應依約定之比例拆帳，雙方各分配一部
　　分，可知兩造間應有契約關係。再依被上訴人所訂定上訴人應遵守之桿弟管理辦
　　法下面之約定：「桿弟於出發室內外含休息室嚴禁大聲喧囂，如經勸阻不聽，停
　　班處分。」、「服務完時應確實將電動車清理洗乾淨，並且將自己物品放歸整齊
　　、充電。違者，規勸、申誡、罰款一百元、停班、降級。」、「服務態度傲慢，
　　視情節輕重以勸告、停班、降級或解除與球場合作契約」（第二項第十五、十六
　　、十八點），「來賓未打完十八洞時，請桿弟立即告知計費標準，並於消費上註
　　明已打幾洞，且需向出發室告知，未告知者桿弟得補差額，並停班一天。」、「
　　如遇來賓加打時，應事先告知出發室或留言，如未告知留言，造成費用短收，該
　　費用由桿弟自行吸收。」、「如遇有繞場客人及乘坐大車未加蓋章者，同上條處
　　理。」（第三項第一、二、三點）「依球場拆帳規定，在每月五日轉帳」（第四
　　項），可見桿弟管理辦法非僅是桿弟之自律規章，尚在規範兩造間之權利義務，
　　即桿弟有不當之行為時，被上訴人得對桿弟為停班、規觀、申誡、罰款、降級、
　　解除合作契約之處分，若因桿弟之疏忽致被上訴人短收擊球來賓之費用，應由桿
　　弟補足差額，被上訴人則應依球場拆帳規定，將桿弟之報酬於每月五日轉帳予桿
　　弟，足以證明兩造間確有契約關係存在。況由該桿弟管理辦法第二條第十八點解
　　除與球場之「合作契約」的約定，被上訴人亦係認兩造有合作契約關係。是兩造
　　間之合作契約內容，應係雙方約定由被上訴人提供球場場地設施，上訴人提供駕
　　車、拿球桿、找球、果嶺判讀及預防危險等勞務予擊球之來賓，被上訴人先向擊
　　球來賓收取桿弟費，再依上訴人所服務之擊球來賓之數量及雙方約定之比例拆帳
　　，計算上訴人應得之報酬，於次月五日轉入上訴人所指定之金融機構帳戶。
  2.被上訴人辯稱：上訴人所提供勞務之服務對象為擊球來賓，而非被上訴人，上訴
    人對擊球來賓始負給付勞務之義務，對被上訴人並無給付義務，能否將兩造之合
    作關係解為「契約」，實屬可疑云云。但契約當事人與依契約給付之對象並非必
    然相同，在利益第三人契約即以契約訂定向第三人為給付，債務人給付之對象即
    為契約當事人以外之第三人。本件兩造之合作契約，即係約定上訴人對擊球之來
    賓為桿弟之服務，上訴人之所以須對擊球之來賓提供勞務之服務，即係因兩造之
    合作契約，上訴人依合作契約對被上訴人應負有服務擊球來賓之義務，上訴人與
    服務之擊球來賓並無契約關係，因此被上訴人以上訴人所提供勞務之服務對象為
    擊球之來賓，否認兩造有契約關係，要無可採。
　(二)被上訴人終止與上訴人之合作關係，是否符合桿弟管理辦理第二條第十八點之約
    定：
　1.桿弟管理辦法第二條第十八點約定「服務態度傲慢，視情節輕重以勸告、停班、
　　降級或解除與球場合作契約」，則被上訴人欲終止與上訴人之合作契約，須限於
　　上訴人對擊球來賓之服務態度傲慢，且情節嚴重，不容被上訴人任意終止，是上
　　訴人主張其若無違反桿弟管理辦法第二項第十八點之約定，被上訴人不能單方終
　　止兩造間之合作契約，自有理由。
　2.被上訴人係以桿弟課課長唐麗雪簽呈所載「上訴人於九十一年六月三十日下場服
    務時態度不佳，經查屬實，依照桿弟管理辦法，應予以停班、降級處分，但上訴
    人為累犯，且一再規勸教導，未見有改進，且並無自我反省的心態，實無法繼續
    任用」為由，終止兩造間之合作契約，亦係依桿弟管理辦法第二項第十八點之約
    定終止。但上訴人否認有唐麗雪簽呈所載之服務態度不佳之情事，唐麗雪於本院
    準備程序時到庭證稱：「六月三十日當天有客人投訴上訴人服務態度不佳，內容
　　是客人打球至邊坡，要上訴人前去將球撿回，上訴人回以該球不好撿，拒絕撿回
　　該球，當場和客人有爭執，曾經有球場會員投訴他，內容是該會員球打上果嶺，
　　請上訴人幫忙擦球，上訴人也拒絕了，且上訴人曾經將球桿放在地上，要客人自
　　己去拿球桿打球」、「六月三十日接受投訴後，只對上訴人做出降級之處分，亦
　　即改由二位桿弟共同服務客人，對於上訴人六月三十日之前所為，第一次是對他
　　口頭規勸」、「她女兒於某天球場營業日來球場恐嚇、騷擾，有在場桿弟看見其
　　行為，規勸她說女生不要這樣，她女兒回以不關你的事，所以我才會將簽呈送出
　　，六月三十日她服務態度不佳，我要她改善，是後來發生她女兒來叫囂的事情，
　　我才會上簽呈」等語，被上訴人公司之總經理楊崇志亦證稱：「是她女兒來球場
　　做出威脅之舉，才會與他終止合作關係，通常桿弟若發生對客人態度不佳情事，
　　公司只會做出降級處分，上訴人是老桿弟，每年都會聽到客人陳述她服務態度不
　　佳情事，公司的做法是會儘量給桿弟機會，不會做出終止處分」等情，是依唐麗
　　雪及楊崇志上開證言，可知上訴人於九十一年六月三十日及之前縱有對擊球來賓
　　服務態度不佳之情事，被上訴人亦已對上訴人為口頭規勸或降級之處分，被上訴
　　人之所以會終止與上訴人之合作關係，係因上訴人之女前往南峰高爾夫球場就上
　　訴人被降級處分之事為理論，被上訴人認上訴人之女係騷擾、恐嚇球場之營業所
　　致，唐麗雪簽呈所載上訴人於九十一年六月三十日對擊球來賓服務態度不佳，因
　　上訴人係累犯，且一再規勸教導未見改善，乃無法繼續任用，與事實尚有不符。
　　查被上訴人既已對上訴人之服務態度不佳行為已予降級處分，即係認上訴人之行
　　為，情節並不嚴重，未達到須與上訴人終止合作關係之程度，被上訴人即不得再
　　以同一事由對上訴人為處分，因此上訴人九十一年六月三十日之服務態度不佳行
　　為，並不構成被上訴人終止兩造間合作契約之事由，至嗣後所發生上訴人之女前
　　往南峰高爾夫球場理論，被上訴人認上訴人之女有騷擾、恐嚇球場經營之舉動，
　　並非桿弟管理辦法第二項第十八點所定「服務態度傲慢，情節嚴重」，被上訴人
　　得終止與球場之合作契約事由，且上訴人女兒之行為不應令上訴人負責，被上訴
　　人以上訴人女兒之不當行為終止與上訴人之合作契約，亦不合理。故本院認被上
　　訴人終止與上訴人之合作契約，並不合乎桿弟管理辦法第二項第十八點之約定，
　　並不發生終止之效力。
　(三)被上訴人是否得隨時終止兩造間之合作關係？
  1.被上訴人就桿弟之管理訂有桿弟管理辦法要所有桿弟遵守，上訴人進入南峰高爾
    夫球場從事桿弟工作，就應遵守桿弟管理辦法之約定並無異議，被上訴人所訂之
    桿弟管理辦法即應成為兩造間合作契約內容之一部分，則被上訴人僅能依桿弟管
    理辦法第二項第十八點之約定終止與上訴人之合作契約關係，在上訴人之行為不
    符桿弟管理辦法第二項第十八點之約定時，被上訴人即不得任意予以終止。
　2.兩造間之合作契約關係，固然為不定期限，而民法就不定期限之租賃、使用借貸
    、僱傭契約，於第四百五十條第二項、第四百七十條第二項、第四百八十八條第
    二項均規定契約當事人可隨時終止契約，被上訴人因此主張其得比照上開規定，
    隨時終止兩造間之合作關係。然「當事人間因訂立契約而成立法律關係所衍生之
　　紛爭應如何適用法律，固屬法院之職權，惟法院於適用法律前所應認定之事實，
　　除非當事人約定之內容違反強制或禁止規定而當然無效，不可受拘束外，仍應以
　　該契約約定之具體內容為判斷基礎，不得捨當事人之特別約定，而遷就法律所規
　　定之有名契約內容予以比附適用，此乃私法自治、契約自由原則之體現。」（參
　　照最高法九十二年台上字第二三七四號判決意旨），而桿弟管理辦法第二項第十
　　八點顯然係就被上訴人行使契約終止權之特別約定，既然被上訴人自行設有此一
　　行使終止權之限制約定，依據私法自治原則，被上訴人行使契約終止權，自應受
　　此特別約定之限制，不得以兩造之合作契約係不定期限而主張隨時可終止，否則
　　桿弟管理辦法第二項第十八點之約定將形同具文，對以賺取桿弟費為經濟來源之
　　上訴人亦屬不公。因此得隨時終止兩造合作契約關係者應限於上訴人，被上訴人
　　僅得依桿弟管理辦法第二項第十八點之約定，於上訴人有該約定之情事發生，且
　　情節嚴重者，始得行使契約終止權，而不得任意終止與上訴人之合作契約關係。
　(四)被上訴人未提供上訴人為桿弟服務擊球來賓之機會，上訴人得否請求損害賠償：
  1.被上訴人終止與上訴人之合作契約關係並不合法，不發生終止之效力，兩造間之
　　合作契約關係仍應繼續存在。而兩造間之合作契約內容即是上訴人為桿弟服務擊
　　球來賓，使上訴人能賺取桿弟費之報酬，被上訴人依合作契約即負有提供上訴人
　　為桿弟服務擊球來賓之機會的義務，茲被上訴人違約終止與上訴人之合作契約關
　　係，不讓上訴人參與球場桿弟之排班，未提供上訴人為桿弟服務擊球來賓之機會
　　，致上訴人不能在正常情形下賺取桿弟費報酬，被上訴人顯然未依兩造合作契約
　　關係之約定履行債務，對上訴人自應負給付遲延之債務不履行損害賠償責任。又
　　上訴人係因被上訴人拒絕提供其為桿弟服務擊球來賓之機會，乃無法獲得桿弟費
　　之報酬，受有損害，上訴人無法獲得桿弟費報酬之損害，與被上訴人之違約行為
　　，自有相當因果關係存在，則上訴人請求被上訴人賠償其不能獲得桿弟費報酬之
　　損害，即屬有據。本件上訴人並非請求被上訴人支付其服務擊球來賓所應得之桿
　　弟費報酬，被上訴人辯稱：上訴人在九十一年八月一日起至九十三年三月三十一
　　日止之期間，並未提供勞務之給付即桿弟服務予擊球來賓，當然無法自擊球來賓
　　處獲得桿弟費，上訴人竟要被上訴人代替擊球來賓給付桿弟費之報酬，並無法律
　　上之根據云云，顯係誤解上訴人請求之內容，委無可採。
  2.契約當事人之任何一方違約致對方受有損害，違約之一方當然應負損害賠償責任
    ，若上訴人有違約之行為致被上訴人受有損害，被上訴人自得請求上訴人賠償，
    桿弟管理辦法第三項第一、二、三點所定因桿弟疏忽致被上訴人短收費用，桿弟
    應補足差額，即係上訴人應負債務不履行之損害賠償約定，則於被上訴人違約致
　　上訴人受有損害時，即不能限制上訴人之請求被上訴人賠償損害。再桿弟係依據
　　桿弟排班表排定之時間至被上訴人之高爾夫球場服務擊球之來賓，桿弟並非每日
　　皆在高爾夫球場有固定之排班時間，桿弟只是在排班表所載之有可能輪到其排班
　　之順序，方至球場輪班，一旦有擊球來賓至球場時，輪班之桿弟則依排班表之順
　　序服務擊球來賓，通常十八洞之擊球時間約為四小時，四小時後桿弟即離開球場
　　回家，例外的情形為，當日擊球人數眾多，桿弟服務完十八洞後，又有可能輪到
　　其值班，才會選擇留在球場。此外，桿弟休息區亦未設有打卡鐘，桿弟要不要到
　　球場輪班任憑自由等情。原審判決因此認上訴人若未至被上訴人之球場為桿弟之
    服務，被上訴人並不得請求上訴人為給付遲延之損害賠償，依相同解釋，若被上
    訴人未排上訴人為桿弟之服務，上訴人亦不得依契約請求被上訴人賠償其損害云
    云。但上訴人所從事之桿弟工作，係採取依序輪流之排班制，如上訴人未依排班
    表之順序至球場輪班者，是由下一名順序之桿弟遞補其順序服務擊球來賓，被上
    訴人仍能依球場約定之拆帳比例分配擊球來賓繳交之桿弟費，對被上訴人之權益
    並無影響，即被上訴人並未因上訴人未至球場為桿弟之服務而受有損害，是上訴
    人未至球場為桿弟之服務，被上訴人不得請求上訴人賠償損害，係被上訴人未受
    有任何損害所致，而非被上訴人受有損害，於兩造之合作契約限制被上訴人行使
    ，故以此為由，認被上訴人未排上訴人為桿弟之服務，上訴人亦不得依契約請求
    被上訴人賠償其損害，自非的論。
  3.被上訴人再抗辯上訴人並未因被上訴人之片面終止合作關係而喪失工作能力，上
    訴人損害之發生與否，乃繫於其自身在兩造合作關係終止後有無從事其他工作賺
    取報酬之不確定事實，與終止合作關係之間即無相當因果關係之存在；且上訴人
    之工作內容為勞務之提供，拒絕上訴人勞務之提供，其性質應為受領遲延，被上
　　訴人拒絕上訴人到球場排班乃拒絕上訴人之提供勞務，即非給付遲延等語。惟上
　　訴人無法獲得桿弟費報酬之損害，與被上訴人之違約行為，應有相當因果關係存
　　在，已如前述，上訴人之工作能力固不因被上訴人終止合作關係而喪失，上訴人
　　仍可從事其他工作賺取報酬，但上訴人於被上訴人拒絕上訴人到球場排班縱有從
　　事其他工作賺取報酬，乃損害賠償應損益相抵之問題，即依民法第二百十六條之
　　一之規定於同一原因事實受有損害並受有利益者，其請求之賠償金額，應扣除所
　　受之利益，仍不能因此否定上訴人所受不能獲取桿弟費報酬之損害與被上訴人之
　　違約行為有相當因果關係存在；又被上訴人依兩造之合作契約，應提供上訴人到
　　球場服務擊球來賓之機會，有讓上訴人到球場參與排班義務，不得無故予以拒絕
　　，則被上訴人無故拒絕上訴人到球場排班，自係給付遲延，且上訴人桿弟服務對
　　象為擊球之來賓，非被上訴人，被上訴人亦有義務讓上訴人能服務擊球來賓，是
　　被上訴人拒絕上訴人到球場排班不讓上訴人服務擊球來賓，即非受領遲延，被上
　　訴人此部分所辯，均無理由。
　4.本件被上訴人應賠償上訴人不能在正常情形下賺取桿弟費報酬之損害，上訴人請
　　求被上訴人賠償自九十一年八月一日起至九十三年三月三十一日止，共二十個月
　　平均每月三萬一千二百九十九元之損失，合計六十二萬五千九百八十元。但兩造
　　於南投地院九十三年度勞訴字第一號、本院九十三年度勞上易字第一號審理時均
　　不爭執「上訴人曾委託張仕賢律師在九十二年一月六日，以台中民權路郵局第○
　　○六二號存證信函通知被上訴人公司終止兩造間之勞動契約關係，並經被上訴人
　　公司在九十二年一月八日收受該存證信函」之事實，而上訴人之前係將兩造之合
　　作契約誤認為勞動契約，乃在存證信函表示要終止勞動契約，上訴人之本意應是
　　要終止兩造之合作契約，則兩造之合作契約關係應至九十二年一月八日時消滅，
　　上訴人所得請求被上訴人賠償者應係九十一年八月一日起至九十二年一月七日為
　　止不能獲取平均每月三萬一千二百九十九元桿弟費報酬之損失，即十六萬三千五
　　百六十三元（31299×5=156495,31299×7/31=7068,156495＋7068=163565）。上
　　訴人之請求在十六萬三千五百六十三元範圍內，並無不合，應予准許，超過部分
　　則屬無據，應予駁回。
五、綜上所述，本件上訴人請求被上訴人賠償六十二萬五千九百八十元及自起訴狀繕
    本送達翌日起算之法定遲延利息，在十六萬三千五百六十三元及自九十三年五月
    十五日起算法定遲延利息（起訴狀繕本於九十三年五月十四日送達被上訴人）之
　　範圍內，應予准許。原審以兩造間之合作契約已為被上訴人於九十一年七月二十
　　二日所終止，自該日起該合作契約已失其效力，且上訴人縱使因被上訴人未排其
　　至球場為桿弟之服務，而無法獲取桿弟費之報酬，亦無法依兩造之合作契約，請
　　求被上訴人賠償其損害為由，駁回上訴人全部之請求。上訴意旨指摘原判決不當
    ，求予廢棄改判，就上開應准許部分，原審駁回上訴人之請求，應有未洽，此部
    分之上訴為有理由，原判決此部分應予廢棄，爰由本院改判如主文第二項所示，
    至其餘部分，原判決理由雖有未當，但結論仍無不合，自應認此部分之上訴為無
    理由，予以駁回。
六、據上論結，本件上訴為部分有理由，部分無理由，依民事訴訟法第四百四十九條
    第二項、第一項、第四百五十條、第七十九條但書，判決如主文。
中　　　華　　　民　　　國　　九十三　　年　　 十一　　 月　　　九　　　日
~B1民事第四庭審判長法　官　黃斐君
~B2　　　　　　　　法　官　張浴美
~B3　　　　　　　　法　官　陳蘇宗
右為正本係照原本作成。
兩造均不得上訴。
~B　　　　　　　　書記官　吳麗慧
中　　　華　　　民　　　國　　九十三　　年　　 十一　　 月　　 十五　　 日
                                                                        Ｈ
